臺灣新竹地方法院民事判決  
109年度國字第10號
原      告  陳佳瑜  

訴訟代理人  林文彬  
被      告  經濟部工業局

法定代理人  呂正華                      
訴訟代理人  邱靖棠律師
            程居威律師
上列當事人間請求國家賠償事件，本院於民國110年11月30日辯
論終結，判決如下：
    主      文
原告之訴駁回。
訴訟費用由原告負擔。
    事實及理由
壹、程序方面：
一、按不變更訴訟標的，而補充或更正事實上或法律上之陳述者
    ，非為訴之變更或追加，民事訴訟法第256條定有明文。查
    原告起訴時，原以經濟部工業局新竹工業區服務中心為被告
    ，惟經濟部工業局新竹工業區服務中心僅係經濟部工業局所
    屬工業區管理機構之一，在訴訟上並無當事人能力，原告前
    依國家賠償法提起損害賠償之請求時，亦以經濟部工業局為
    賠償義務機關，是本件原告起訴請求之對象應為經濟部工業
    局，從而，原告於民國109年12月28日言詞辯論期日當庭以
    言詞更正被告為經濟部工業局（見本院卷一第164頁），核
    屬更正事實上之陳述，非為訴之變更，先予敘明。
二、次按依本法請求損害賠償時，應先以書面向賠償義務機關請
    求之；賠償義務機關拒絕賠償，或自提出請求之日起逾30日
    不開始協議，或自開始協議之日起逾60日協議不成立時，請
    求權人得提起損害賠償之訴，國家賠償法第10條第1項、第1
    1條第1項本文分別定有明文。本件原告主張其於108年11月2
    6日以書面向被告請求國家賠償，嗣經被告於109年4月13日
    作成拒絕賠償理由書，並以109年4月13日工地字第10900405
    891號函通知原告上情，有原告提出賠償請求書、上開公函
    暨拒絕賠償理由書等件附卷可參（見本院卷一第19至26頁）
    ，且為被告所不爭執，是原告對被告之請求，於起訴前已履
    行前揭規定之前置程序，程序上已屬合法，合先敘明。
貳、實體方面：
一、原告主張：
　㈠原告之配偶林文彬前於108年11月20日，駕駛原告所有、車牌
    號碼000-0000號自用小客車（下稱系爭車輛），並將系爭車
    輛臨時停放於劃設白線之新竹工業區光復路12號路旁。而上
    開系爭車輛停放地點旁，種植有直徑30公分、樹根內3分之2
    已遭病蟲害蛀蝕、周遭並未設有警告標示或警告線圍籬之路
    樹（下稱系爭行道樹）。詎系爭行道樹於系爭車輛臨時停放
    時突然折斷，並傾倒在系爭車輛上，致系爭車輛受損。嗣於
    被告服務中心派員清理吊掛系爭行道樹時，再度刮傷系爭車
    輛。
　㈡系爭行道樹既為被告所管理，本應定期巡檢、維護安全，嗣
    系爭行道樹倒塌壓損系爭車輛，共計受有新臺幣（下同）65
    1,570元之損害。依國家賠償法第3條規定，原告自得就上開
    損害範圍內，請求被告負國家賠償責任。茲就原告所受損害
    之項目及請求賠償之金額，分述如下：
　⒈系爭車輛維修費用353,570元及拖吊費用6,000元：
　　汽車維修費用部分係經由原廠報價所列之金額，而依民法第
    213至215條規定、第196條規定，被告自應協助原告將系爭
    車輛回復原狀或金錢賠償，更應對系爭車輛遭受毀損修復後
    之價值減少，進行補償。
　⒉執行業務損失192,000元：
　　原告為公司產品銷售代表，汽車為公司門面之一，公司亦每
    個月提撥8,000元津貼以利原告租用私人汽車為業務代表門
    面，為此原告以24個月為基礎，推算原告因本件事故所受執
    行業務損失為192,000元【計算式：8,000元×24個月＝192,00
    0元（公司租用私家車每月8,000元車輛租用補貼，暫預計汽
    車回復約24個月）】。
　⒊精神慰撫金100,000元：
　　依民法規定，並非僅有人格權遭受侵害，始能請求精神慰撫
    金，而本件事故已造成原告精神上之壓力及法院之奔波，心
    理上有停車及行車陰影，任何風吹草動，都會緊張兮兮，引
    起心情之浮動，造成心理上之壓力，深怕天外飛來不速之物
    ，造成意外之發生。另外因原告對於噪音及雜音較為敏感，
    因此選擇隔音及組裝品質較好之車輛當門面及代步工具，而
    系爭車輛受損後亦影響其隔音品質，內裝異常而感到心靈上
    之不適。長期累積造成身心靈及精神之不適感，為此請求精
    神慰撫金100,000元。
　⒋綜上，合計金額為651,570元（計算式：353,570元＋6,000元＋
    192,000元＋100,000元＝651,570元）。
　㈢被告雖辯稱自外觀無法辨認系爭行道樹已遭蟲蛀等語，惟依
    原告所拍攝之照片所示，系爭行道樹根部蟲蛀嚴重，超過直
    徑3分之2均嚴重蛀蝕，顯以外觀即能察覺，被告此部分所辯
    ，顯與事實不符。再者，依被告所提出之巡查日誌中有諸多
    疑慮，其中有多處遭塗改，記載不詳之情形，顯示被告所屬
    年度外勤同仁之工作日誌與公共設施巡查報告，其巡查紀錄
    及呈現內容說明不相符。其次年度外勤工作日誌均有塗改，
    且並未加以簽名以佐證塗改之真實性，可見該巡查紀錄實有
    爭議，可知被告實際並未完全落實巡查及維護。
　㈣又被告聲稱系爭行道樹之吊掛作業並非由其新竹工業區服務
    中心（下稱被告新竹服務中心）派員所為，而係熱心民眾所
    為等語，而事發後於現場指揮之員警另回覆鈞院稱當時交通
    堵塞，剛好有1機械爪吊車經過，熱心幫助移除樹木等語。
    然事發當時並無交通堵塞之情形，縱有交通堵塞之情形，則
    如此專業之機械車輛實無法違規跨越車道進行吊掛作業，故
    上開被告抗辯及員警之陳述有違常理。
　㈤被告復辯稱本件事故係因風災等不可抗力所致等語，惟依據
    蒲氏風力表所示，7級風之路上狀況為全樹搖動，人迎風前
    行有困難；8級風之路上狀況為小樹枝折斷，人向前阻力大
    等情形。而本件事故發生當時之氣象顯示最大陣風為7級風
    ，非8級風，可見無法將一般直徑逾30公分之健康大樹攔腰
    折斷。事實上即為蟲蛀嚴重造成大樹因風而斷，顯示被告必
    未落實檢查與管理，而屬被告所屬人員管理缺失之疏漏。又
    本件事發當時雖為海鷗颱風期間，然當日中央氣象局並未發
    布臺灣之海上或陸上颱風警報，該颱風距離臺灣最短距離尚
    有1,200公里，顯見被告所述與事實存有落差。另被告所言
    事發當日亦有其他路樹倒塌等語，僅能顯示被告確實於落實
    路樹管理尚需要檢討改進，而與民眾期待有所落差之事實。
　㈥被告另辯稱若原告未違規停車，即無本件事故發生等語，惟
    汽車臨時停放於白線上道路靠邊區，非紅線或黃線禁停區，
    儘管車輛未停放於停車格，由於被告並未於路旁劃設停車格
    ，原告自無從停放於停車格內。縱此處停車違法，亦屬行政
    罰之範疇，任何人均不得因此損害他人財物，此外高度超過
    3公尺之系爭行道樹倒塌於路中央，已經影響用路人安全，
    若有其他人車經過，亦會造成傷亡之風險，若被告落實道路
    管理及檢修，當能避免損害發生，故被告之管理疏失，當屬
    造成損害之直接關係。
　㈦綜上，爰聲明：
　⒈被告應給付原告651,570元。
　⒉訴訟費用由被告負擔。
二、被告則以：
　㈠被告新竹服務中心轄區內之行道樹，每月均由專責人員進行
    全區之定期巡查及維護工作，且除休假日外，每日均有專責
    外勤人員進行巡視，倘發現行道樹有異狀情事，即會立即請
    廠商進行修剪維護或移除作業。而系爭車輛於108年11月20
    日事故發生時所停放之位置，被告新竹服務中心亦曾於事發
    前進行3次定期巡查，並於巡查時一同觀察系爭行道樹生長
    狀況、是否有傾倒可能等，可見被告對於系爭行道樹之管理
    、維護，已盡妥善保管責任。
　㈡又本件事故發生時之北部地區，於108年11月18日起至同年月
    22日止，期間正遭受海鷗颱風外圍環流及東北季風明顯偏強
    等影響，當日風勢強勁，中央氣象局更於108年11月20日上
    午針對新竹縣等地區發布強風特報，且據中央氣象局縣市測
    站列表可知當日新竹縣湖口區測站最大陣風達8級，平均風
    速每秒19公尺，依中央氣象局提供之臺灣災害性天氣中所謂
    強風，係指平均風力達6級以上或陣風達8級以上之天氣現象
    ，顯見本件事故發生當日已屬災害性天氣。且除本件事故外
    ，被告新竹區轄內亦有其他廠商因災害性天氣導致其場內及
    被告轄區內之路樹倒塌等情形，顯見因海鷗颱風侵臺期間，
    其強風確實造成相當之損害發生。是本件事故係因事發當時
    短時間內強陣風吹襲所致之不可抗力因素，難謂被告有疏於
    管理、維護公有設施之情形。
　㈢原告雖主張系爭路樹有嚴重蟲蛀狀況，然系爭行道樹外觀上
    並無異狀、生長狀況良好、樹葉茂密，若如原告所述有蟲蛀
    之情形，則系爭行道樹當會出現枯萎或生長不良之情形。退
    步言之，縱有原告所稱蟲蛀之現象，依原告所提出之照片觀
    之，系爭行道樹亦未有原告所稱蟲蛀面積範圍達3分之2之情
    形，且系爭行道樹堅實處仍占大部分範圍，可見原告就被告
    新竹服務中心是否就系爭行道樹未為妥善保管，或有怠於維
    護致系爭行道樹倒塌，致原告受有損害之事實，均未舉證證
    明，依國家賠償法第3條、最高法院95年度台上字第923號判
    決意旨，被告顯不應負國家賠償責任。
　㈣原告復主張系爭行道樹倒塌後，被告所屬公務員於移除系爭
    行道樹時，亦有刮傷系爭車輛等語。惟被告新竹服務中心本
    設有清潔班，辦理倒塌行道樹移除作業，並未有委託外包廠
    商辦理拖吊、移除等業務，且若由被告新竹服務中心清潔班
    進行上開業務時，當會有標示被告新竹服務中心字樣之公務
    車出現。況依鼎發環保企業有限公司之負責人吳聰慶函覆內
    容所示，可知搬移系爭行道樹之行為，實係出自吳聰慶熱心
    、自發性之舉，確非被告新竹服務中心人員所為，且切除樹
    幹之行為亦係於將系爭行道樹搬離系爭車輛後所為，是吊掛
    系爭行道樹至人行道之行為人既為吳聰慶，且其非受被告委
    託所為，則原告請求被告負刮傷系爭車輛之損害賠償責任，
    顯有誤會。
　㈤再者，被告新竹服務中心早於103年6月13日即公告轄下全區
    廠商轉知所屬員工倘於新竹工業區內行道樹兩側未設置停車
    格處擅自停車造成車輛財產之損害，須自行負責。而原告雖
    陳稱其係拜訪客戶，並非新竹工業區之廠商等語，然被告合
    作之廠商依上開公告之意旨，除所屬員工須遵守交通法規外
    ，配合廠商亦應對其客戶盡告知義務，且就遵守交通法規乙
    節，本不因是否屬新竹工業區之廠商員工或客戶而異，而係
    所有駕駛人均有遵照法規之義務。況系爭車輛停放之路段並
    未劃有停車格，且道路縱劃有白線，其能否、如何停車合於
    法規乙節，係於所有汽車駕駛人考駕照時即已知悉之重要交
    通法規知識，要無因標線於不同地方而有不同解釋或認定。
    是依本件事故系爭車輛雖停放於白線上，惟其車身已超出路
    面邊線逾2分之1，顯見系爭車輛已違反道路交通管理處罰條
    例第56條第1項第5款之規定。故退步言，系爭行道樹縱有蟲
    蛀之情況，惟依臺灣高等法院臺南分院107年度重上國字第1
    號民事判決之意旨，若原告遵守上開道路交通管理處罰條例
    之規定，未違規停放系爭車輛，於系爭行道樹倒塌之際，當
    能避免損害之發生，故系爭行道樹倒塌與原告之損害間，並
    不具有因果關係。
　㈥縱鈞院認為原告之主張有理由，另就原告請求賠償之項目及
    金額，答辯如下：
　⒈原告請求系爭車輛維修費用353,570元部分，惟此部分請求之
    數額，仍應計算汽車折舊，始符合理，蓋損害賠償重點在於
    損失之填補，不應使原告因本件受有不當利得，而應回復損
    害發生前之原狀，故原告請求全新品之損害賠償，已有可議
    。
　⒉原告復請求執行業務損失192,000元部分，依原告提出之薪資
    明細所示，其薪資結構似有1筆8,000元之交通津貼，惟其已
    自認其於本件事故發生後，仍每月自雇主處領取上開8,000
    元之事實，可見原告並未因本件事故受有任何執行業務之損
    失，當無向被告請求之權利存在。況關於原告主張回復需24
    個月之依據，亦未見原告舉證證明之，是原告請求本件事故
    發生所造成其執行業務損失192,000元，顯無理由。
　⒊原告另請求精神慰撫金100,000元部分，惟我國已明定僅有人
    格權受侵害時，始有精神慰撫金請求權，而本件為財產權損
    害之請求，就精神慰撫金部分，原告自始無請求權。
　㈦綜上，爰答辯聲明：
　⒈原告之訴駁回。
　⒉訴訟費用由原告負擔。
三、本院之判斷：
　㈠原告主張其配偶林文彬於108年11月20日，駕駛系爭車輛臨時
    停放於劃設白線之新竹工業區光復路12號路旁，而上開停車
    處旁有種植系爭行道樹。嗣於同日上午10時42分許，系爭行
    道樹倒塌於系爭車輛上，致系爭車輛車頂壓傷凹陷、後擋風
    玻璃破裂、後座玻璃下方隔板及第三煞車燈受損、後座皮椅
    破損及刮傷、後車廂蓋壓傷掉漆、左右後車燈破損、後保險
    桿凹傷等事實，業據其提出新竹縣警察局新湖分局新工派出
    所受理各類案件紀錄表、系爭車輛保修估價單、事故現場照
    片等件為證（見本院卷一第13、17、174至218頁），復經本
    院依職權向新竹縣政府警察局新湖分局調取本件事故之相關
    資料，經該局以110年3月28日竹縣湖警偵字第1100901196號
    函檢附受理各類案件紀錄表、職務報告等件附卷可考（見本
    院卷一第516至522頁）。且上開事實亦為被告所不爭執，堪
    信為真。至原告另主張系爭行道樹已遭蟲蛀嚴重，然被告未
    察覺此事，亦未即時維護，使系爭行道樹倒塌，因而造成本
    件事故之發生，故被告就系爭行道樹之管理有缺失，又被告
    所屬人員於搬移系爭行道樹時另有造成系爭車輛車體刮傷，
    為此請求被告負國家賠償責任等節，則為被告所否認，並以
    前詞置辯，是本件應審酌者為：⒈系爭行道樹之倒塌是否係
    因被告之管理有所欠缺所致？⒉系爭行道樹搬運作業是否為
    被告所屬人員所為？⒊原告依國家賠償法第3條第1項規定，
    請求被告負損害賠償責任是否有理？金額為何？原告是否與
    有過失？茲論述如下。
　㈡系爭行道樹之倒塌是否係因被告之管理有所欠缺所致？
　⒈按公有公共設施因設置或管理有欠缺，致人民生命、身體或
    財產受損害者，國家應負損害賠償責任，國家賠償法第3條
    第1項定有明文。所謂公共設施之設置有欠缺，係指公共設
    施建造之初，即存有瑕疵而言；管理有欠缺者，係指公共設
    施建造後未妥善保管，怠為修護致該物發生瑕疵而言。又人
    民依上開規定請求國家賠償時，尚須人民之生命、身體或財
    產所受之損害，與公有公共設施之設置或管理之欠缺，具有
    相當因果關係，始足當之，亦即在公有公共設施因設置或管
    理有欠缺之情況下，依客觀之觀察，通常會發生損害者，即
    為有因果關係，如必不生該等損害或通常亦不生該等損害者
    ，則不具有因果關係（最高法院84年度台上字第1004號判決
    參照）。再參照該條立法理由，如純係因天災、地變等不可
    抗力之事由或第三人之行為所造成之損害，既非設置或管理
    上有欠缺，國家自不負損害賠償責任。此外，損害賠償之訴
    ，除依本法規定外，適用民事訴訟法之規定，為國家賠償法
    第12條所明定，是民事訴訟法第277條當事人主張有利於己
    之事實者，就其事實有舉證之責任規定，於依國家賠償法請
    求損害賠償時亦應適用。準此，原告主張被告就系爭行道樹
    之管理有所缺失一事，既為被告所否認，揆之上開規定及說
    明，自應由原告就上開有利於己之事實，負舉證責任。
　⒉原告主張系爭行道樹遭蟲蛀蝕嚴重，然被告未察覺此事，亦
    未即時維護，使系爭行道樹倒塌，是被告就系爭行道樹之管
    理有所缺失等語，並提出前揭事故現場照片、系爭行道樹斷
    面照片等件為證（見本院卷一第174至218、308頁）。而觀
    諸上開照片所示，系爭行道樹之樹幹內部以肉眼可見有大小
    不等之孔洞分布其中，其樹幹內部部分呈現空洞之情狀（見
    本院卷一第202至208、308頁），固可認定原告所述系爭行
    道樹遭受蟲蛀一事，並非無稽。惟細繹上開照片除顯示系爭
    行道樹除內部有蟲蝕及部分掏空之情狀外，自系爭行道樹之
    外觀觀之，仍可見系爭行道樹於倒塌前，其枝葉繁盛、樹葉
    色澤正常、多數仍留存於枝體之上、樹幹外觀並無明顯孔洞
    或類似樹皮剝落之跡象（見本院卷一第174、190、192、216
    頁），依通常經驗判斷，足認系爭行道樹於本件事故發生前
    之外觀、生長情形及枝幹輸送養分功能等應屬正常，而與一
    般行道樹無異，則被告是否僅憑系爭行道樹之外觀即足判斷
    系爭行道樹內部已遭蟲蛀蝕之事實，要非無疑。則原告所主
    張蛀蝕之事實是否係因被告怠於管理維護所致，且該蛀蝕之
    事實是否必然導致系爭行道樹倒塌之結果，仍待原告舉證證
    明。
　⒊而原告雖主張依系爭行道樹之外觀即可判斷其遭蟲蛀蝕之事
    實，詎被告怠於檢查而有管理及維護之缺失等語，並提出新
    竹縣行道樹栽植管理自治條例全文、「行道樹的健康檢查」
    網頁文章、「台灣行道樹的管理」簡報內容等件為證（見本
    院卷一第230至251頁）。惟上開自治條例第7條第3款雖規定
    主管機關發現行道樹有自然枯死或或受病蟲害侵襲者，應迅
    速處理等語（見本院卷一第231頁），然該條文僅係對於新
    竹縣地方自治機關即新竹縣政府管理轄區內行道樹之管理方
    法為一原則性之規範，至應如何判斷系爭行道樹有上述之情
    形發生，則未有說明，尚難僅以該自治條例之前揭規定，遽
    而推論被告怠於維護管理系爭行道樹。又原告所提網路文章
    及簡報內容亦僅係通泛就行道樹之種植、維護及改善等相關
    問題以為說明（見本院卷一第234至251頁），均非特定針對
    系爭行道樹之種植情形而為認定，是單憑上揭文章及簡報內
    容，亦難認被告就系爭行道樹之管理及維護有所缺失。據此
    ，僅憑原告上揭所提之事證，尚無法證明系爭行道樹遭蟲蛀
    蝕之事實可憑其外觀判斷之，亦無法證明被告於系爭行道樹
    倒塌前，有怠於維護系爭行道樹生長狀況之情事，則原告主
    張被告就系爭行道樹之管理及維護有所缺失云云，已難認有
    理，不足憑採。
　⒋再者，系爭行道樹於本件事故發生時，其外觀及功能既屬正
    常，已如前述，衡情若無巨大外力影響，應不至發生樹幹斷
    裂傾倒之狀況。而依被告所提交通部中央氣象局108年11月2
    0日陸上強風特報所示，新竹縣湖口鄉於該日上午10時、11
    時之陣風強度均為8級，此有上開強風特報在卷可考（見本
    院卷一第136頁），可見本件事發當時（即108年11月20日上
    午10時42分許）之陣風強度為8級。佐以原告另提出之蒲氏
    風力表（見本院卷一第252頁）所示，6級風以上已屬強風等
    級，且當日上揭強風特報亦說明：「沿海及鄰近海域風浪明
    顯偏大，海邊活動請注意安全」等語，可知本件事故當日之
    風勢強勁，天候已屬不佳，輔以前揭所述系爭行道樹斷折前
    之客觀狀態，衡諸經驗法則，系爭行道樹內部已有部分遭蛀
    蝕之現象，適逢強風之影響，逾越了樹木得以承受之程度，
    因而從中斷折倒塌，再參以當日新竹服務中心轄內亦有其他
    路段有樹木倒塌之情形，此據被告提出新竹縣警察局新湖分
    局新工派出所受理各類案件紀錄表、倒塌路樹照片等件在卷
    供參（見本院卷第332、334頁），益徵被告辯稱：系爭行道
    樹折斷倒塌之主要原因，應係受強風吹襲之不可抗力影響乙
    情，尚非全然無據，應堪憑採。是系爭行道樹之倒塌既屬天
    災等不可抗力之事由所致，則原告因本件事故所受損害，即
    非被告管理上有所欠缺，要與國家賠償法第3條所定國家應
    負損害賠償責任之要件不合，原告主張，難認有理。
　⒌至原告另主張本件事發當時未達8級陣風，且當日風勢不致造
    成正常樹木折斷云云，觀諸卷附湖口過去24小時風速變化圖
    （見本院卷一第136頁），109年11月20日上午10時許，風速
    為每秒鐘7公尺，然至同日上午11時許，風速已達每秒鐘8.5
    公尺，且變化圖關於風速之變化自109年11月20日上午10時
    許起以幾近垂直直線之走向攀升，顯見風速有急遽增強之趨
    勢，該期間之瞬間陣風更達8級之強風程度，交通部中央氣
    象局亦針對新竹縣發布陸上強風特報（見本院卷一第135頁
    ），原告雖以蒲氏風力對於7級、8級風之敘述為：「全數搖
    動，人迎風前行有困難」；「小樹枝折斷，人向前行阻力甚
    大」等情執為當日風勢不致造成正常樹木折斷之論據云云，
    然此僅為一抽象概念之敘述，是否每達該等級距之風級強度
    時，必然僅會發生上述之現象，仍待商榷。此外，原告對此
    並未提出其他證據或說明，就其主張當日風勢客觀上不致造
    成一般樹木折斷等節，舉證以實其說，則其空言泛稱本件事
    發當時之風勢不致造成一般樹木折斷云云，尚乏所據，不足
    憑採。
　⒍況本院另就系爭行道樹倒塌一事是否為因其根部遭病蟲害蛀
    蝕所致，且上開蛀蝕之情形可否從系爭行道樹外觀查知等節
    ，函詢行政院農業委員會林業試驗所林木疫情鑑定與資訊中
    心，經該所以110年10月6日農林試保字第1102210982號函函
    覆本院稱：「本所檢視附件二之照片後，發現該樹木樹幹部
    系遭受腐朽菌的入侵，危害樹幹木質部位後造成蛀蝕現象，
    至於是否因此導致樹木必然的倒伏，則因本所未有感染後樹
    木倒塌之相關研究數據，其發生機率無法說明。木材腐朽菌
    主要生長於不具活性之木質纖維上，當樹木遭受危害時，負
    責養分水分輸送之組織並未受害，樹木外觀往往如附件二之
    照片枝葉繁綠，蛀蝕可否從樹木外觀查之，要視腐朽菌危害
    情形而定，本案係因未有倒伏前之照片可供參考，便不得而
    知」等語，有上開函文附卷可按（見本院卷二第23頁）。是
    依上開鑑定結果，雖認定系爭行道樹有遭蛀蝕之事實，惟該
    所亦認定系爭行道樹內部是否有遭蟲蛀蝕之情形，並非必然
    可自該樹木之外觀據以判斷，亦非必然會導致該樹木倒塌之
    結果，且僅依原告所提出之系爭行道樹倒塌照片，尚無法判
    斷系爭行道樹倒塌原因，是否係其內部遭蟲蛀蝕為主要原因
    等結論。據此，依上開鑑定之結論，亦不足據以為有利於原
    告之認定，即難認被告就系爭行道樹之管理維護有何欠缺而
    應依國家賠償法第3條之規定對原告負損害賠償責任，原告
    之主張，洵屬無據，難信為真。
　⒎綜上，原告既未能舉證證明系爭行道樹之倒塌係因被告之管
    理有欠缺所致。從而，原告主張被告就系爭行道樹之管理及
    維護有缺失存在云云，難認有據，不足憑採。
　㈢系爭行道樹搬運作業是否為被告所屬人員所為？
　⒈原告另主張系爭車輛於被告所屬人員搬運倒塌之系爭行道樹
    時，另遭被告所屬人員刮傷云云，惟並未提出任何證據或說
    明，足以證明上開搬運作業係由被告所屬人員所為，則其主
    張上開搬運作業係被告所屬人員為之，已難憑採。再者，本
    院亦就有無派員至本件事故現場搬運系爭行道樹之業務，且
    其執行業務之內容為何等事項，函詢訴外人鼎發環保企業有
    限公司，經該公司法定代理人吳聰慶於110年2月25日函覆本
    院稱：「本人於108.11.20日因工作關係行經湖口鄉光復12
    號前，見現場員警處理倒塌路樹，義務協助搬移樹木，無收
    取任何費用」等語，嗣經本院於110年3月10日再次以電話方
    式向吳聰慶詢問其至現場時，系爭行道樹是否已移至人行道
    一事，亦經吳聰慶回覆稱：「倒塌的路樹還倒在汽車上，沒
    有被移至人行道上」等語，此有訴外人吳聰慶於110年2月25
    日函覆本院內容、本院公務電話紀錄在卷可按（見本院卷一
    第508至510頁），可見本件事故發生後，適逢吳聰慶路經事
    發現場，且吳聰慶僅係自發性協助現場員警搬運系爭行道樹
    ，自始並未經被告之指示為之。另佐以前揭承辦員警職務報
    告之內容陳稱：「警方到場後發現該樹木確實已倒塌並壓在
    車道上所停放之車輛，當時因交通堵塞，剛好有一擁有機械
    抓之吊車路過，熱心幫助職等移除樹木」等語，可見承辦員
    警證述之內容與吳聰慶之證述內容相符，益徵吳聰慶協助搬
    運系爭行道樹，屬自發為之，而非受被告委託一事為真。據
    此，上開搬運系爭行道樹業務既非被告所屬人員所為，且吳
    聰慶為上開搬運業務亦非受被告之委任而為之，則吳聰慶搬
    運系爭行道樹時縱有造成系爭車輛之損傷，亦與被告無涉。
    原告雖主張吳聰慶及承辦員警之證述與事實不符云云，然原
    告對此部分之主張，亦未提出其他證據以實其說，僅係空言
    泛稱上開2人之證述有所不實云云，實難憑採。
　⒉綜上，系爭行道樹搬運業務係由吳聰慶基於其個人自發性所
    為，而與被告無涉，縱於搬運時有造成系爭車輛損傷之事實
    ，亦不得歸責於被告。
　㈣原告依國家賠償法第3條第1項規定，請求被告負損害賠償責
    任是否有理？金額為何？原告是否與有過失？
　　原告雖因系爭行道樹之倒塌而受有損害，然本件原告既未能
    舉證證明被告就系爭行道樹之管理及維護有何缺失，亦未能
    舉證證明系爭行道樹之倒塌確係因被告怠於管理維護所致，
    及後續搬運倒塌之系爭行道樹作業係由被告所屬人員為之等
    節，均經本院認定如前，自難認被告就本件事故之發生，須
    負國家賠償責任。從而，原告請求被告負擔國家賠償責任，
    為無理由，不應准許。又原告請求被告國家賠償一事既屬無
    據，則關於其請求賠償之項目、金額，及原告就本件事故之
    發生是否與有過失等節，即無論述之必要，併此敘明。
四、綜上所述，原告依國家賠償法第3條第1項之規定，請求被告
    負損害賠償責任，洵屬無據，不予准許。從而，原告聲明請
    求被告給付651,570元，為無理由，應予駁回。
五、本件事證已臻明確，兩造其餘攻擊防禦方法及所舉證據，經
    本院斟酌後，認為均不足以影響本判決之結果，爰不一一論
    述。
六、據上論結，本件原告之訴為無理由，依民事訴訟法第78條，
    判決如主文。
中　　華　　民　　國　　110 　年　　12　　月　　14　　日
                  民事第一庭  法　官　蔡欣怡
以上正本係照原本作成。　　　　　　　　　　
如對本判決上訴，須於判決送達後20日內向本院提出上訴狀。
如委任律師提起上訴者，應一併繳納上訴審裁判費。
中　　華　　民　　國　　110 　年　　12　　月　　14　　日
                              書記官  謝國聖